臺灣士林地方法院刑事裁定　　　　　　100年度撤緩字第128號
聲　請　人　臺灣士林地方法院檢察署檢察官
受　刑　人　詹佳峰
即　被　告
上列聲請人因受刑人犯廢棄物清理法案件（臺灣桃園地方法院97
年度訴字第421 號），聲請撤銷緩刑之宣告（100 年度執聲字第
1144號），本院裁定如下：
    主  文
聲請駁回。
    理  由
一、聲請意旨略以：受刑人詹佳峰因犯廢棄物清理法案件，經臺
    灣桃園地方法院於民國98年8 月11日以97年度訴字第421 號
    （96年度偵字第28276 號）判決處有期徒刑8 月，緩刑4 年
    ，於98年9 月21日確定在案。乃於緩刑期前即98年6 月30日
    更犯毀損罪，經本院於99年12月13日以99年審簡字第1482號
    判決處有期徒刑3 月，於99年12月27日確定；另於緩刑期內
    即100 年5 月10日犯毒品罪，經本院於100 年9 月6 日以10
    0 年度審簡字第1007號判決判處拘役50日，並於100 年10月
    3 日確定，足認原宣告之緩刑難收其預期效果，核該受刑人
    所為已合於刑法第75條之1 第1 項第1 款、第2 款所定撤銷
    緩刑宣告之原因，爰依刑事訴訟法第476 條規定聲請撤銷等
    語。
二、按刑法於94年2 月2 日修正公布，95年7 月1 日施行前，關
    於緩刑宣告撤銷之規定，僅第75條、第93條分別規定：「受
    緩刑之宣告而有左列情形之一者，撤銷其宣告：一緩刑期內
    更犯罪，受有期徒刑以上刑之宣告者。二緩刑前犯他罪，而
    在緩刑期內受有期徒刑以上刑之宣告者。因過失犯罪者，不
    適用前項之規定」、「受緩刑之宣告者，在緩刑期內得付保
    護管束。假釋出獄者，在假釋中付保護管束。前2 項情形，
    違反保護管束規則情節重大者，得撤銷緩刑之宣告或假釋」
    ；修正後第75條、第93條則分別規定為：「受緩刑之宣告而
    有下列情形之一者，撤銷其宣告：一緩刑期內因故意犯他罪
    ，而在緩刑期內受不得易科罰金之有期徒刑以上刑之宣告確
    定者。二緩刑前因故意犯他罪，而在緩刑期內受不得易科罰
    金之有期徒刑以上刑之宣告確定者。前項撤銷之聲請，於判
    決確定後6 月以內為之」、「受緩刑之宣告者，除有下列情
    形之一，應於緩刑期間付保護管束外，得於緩刑期間付保護
    管束：一犯第91條之1 所列之罪者。二執行第74條第2 項第
    5 款至第8 款所定之事項者。假釋出獄者，在假釋中付保護
    管束」，並增定刑法第75條之1 ：「受緩刑之宣告而有下列
    情形之一，足認原宣告之緩刑難收其預期效果，而有執行刑
    罰之必要者，得撤銷其宣告：一緩刑前因故意犯他罪，而在
    緩刑期內受得易科罰金之有期徒刑、拘役或罰金之宣告確定
    者。二緩刑期內因故意犯他罪，而在緩刑期內受得易科罰金
    之有期徒刑、拘役或罰金之宣告確定者。三緩刑期內因過失
    更犯罪，而在緩刑期內受有期徒刑之宣告確定者。四違反第
    74條第2 項第1 款至第8 款所定負擔情節重大者。前條第2
    項之規定，於前項第1 款至第3 款情形亦適用之」，另於98
    年6 月10日修正，98年9 月1 日施行之刑法第75條、第75條
    之1 則係因應同法第41條第3 項增訂易服社會勞動之規定而
    修正為：「受緩刑之宣告而有下列情形之一者，撤銷其宣告
    ：一緩刑期內因故意犯他罪，而在緩刑期內受逾6 月有期徒
    刑以上刑之宣告確定者。二緩刑前因故意犯他罪，而在緩刑
    期內受逾6 月有期徒刑以上刑之宣告確定者。前項撤銷之聲
    請，於判決確定後6 月以內為之」、「受緩刑之宣告而有下
    列情形之一，足認原宣告之緩刑難收其預期效果，而有執行
    刑罰之必要者，得撤銷其宣告：一緩刑前因故意犯他罪，而
    在緩刑期內受6 月以下有期徒刑、拘役或罰金之宣告確定者
    。二緩刑期內因故意犯他罪，而在緩刑期內受6 月以下有期
    徒刑、拘役或罰金之宣告確定者。三緩刑期內因過失更犯罪
    ，而在緩刑期內受有期徒刑之宣告確定者。四違反第74條第
    2 項第1 款至第8 款所定負擔情節重大者。前條第2 項之規
    定，於前項第1 款至第3 款情形亦適用之」。而查94年2 月
    2 日增訂前開第75條之1 之理由為：「一... 二關於緩刑之
    撤銷，現行法第75條第1 項固已設有兩款應撤銷緩刑之原因
    ；至得撤銷緩刑之原因，則僅於保安處分章內第93條第3 項
    與撤銷假釋合併加以規定，體例上不相連貫，實用上亦欠彈
    性。... 爰參酌上開立法例增訂本條，於第1 項分設4 款裁
    量撤銷之原因，其理由如次：(一)現行關於緩刑前或緩刑期間
    故意犯他罪，而在緩刑期內受得易科罰金之有期徒刑之宣告
    者，列為應撤銷緩刑之事由，因認過於嚴苛，而排除第75條
    應撤銷緩刑之事由，移列至得撤銷緩刑事由，俾使法官依被
    告再犯情節，而裁量是否撤銷先前緩刑之宣告。... (三)本條
    採用裁量撤銷主義，賦與法院撤銷與否之權限，特於第1 項
    規定實質要件為『足認原宣告之緩刑難收其預期效果，而有
    執行刑罰之必要』，供作審認之標準。... 」，其就緩刑前
    因故意犯他罪，而在緩刑期內受是否得易科罰金之宣告分別
    明文為「應撤銷」或「得撤銷」之事由，且於有得撤銷之事
    由時，賦與法官審酌有無執行刑罰之必要，避免過於嚴苛。
    是被告受緩刑宣告後，如欲撤銷其緩刑宣告，除需合於刑法
    第75條之1 第1 項所規定之4 款法定事由外，尚須以「足認
    原宣告之緩刑難收其預期效果，而有執行刑罰之必要者」，
    法院始「得」依職權裁量撤銷之；法院於上揭「得」撤銷緩
    刑之情形，法官應依職權本於合目的性之裁量，妥適審酌被
    告所犯前後數罪間，關於法益侵害之性質、再犯之原因、違
    反法規範之情節是否重大、被告主觀犯意所顯現之惡性及其
    反社會性等情，是否已使前案原為促使惡性輕微之被告或偶
    發犯、初犯改過自新而宣告之緩刑，已難收其預期之效果，
    而確有執行刑罰之必要，此與刑法第75條第1 項所定2 款要
    件有一具備，即毋庸再行審酌其他情狀，應逕予撤銷緩刑之
    情形不同。
三、經查：
    (一)受刑人前因犯廢棄物清理法案件，經臺灣桃園地方法院於
      98年8 月11日以97年度訴字第421 號判處有期徒刑8 月，
      緩刑4 年，於98年9 月21日確定（下稱甲案）；於緩刑前
      即98年6 月30日故意犯損壞公務員職務上掌管之物品罪，
      經本院於99年12月13日以99年度審簡字第1482號判處有期
      徒刑3 月，並於緩刑期內之99年12月27日確定在案（下稱
      乙案）；又於緩刑期內即100 年5 月10日故意犯持有第一
      級毒品罪，經本院於100 年9 月6 日以100 年度審簡字第
      1007號判決判處拘役50日，並於緩刑期內之100 年10月3
      日確定（下稱丙案）等情，有前開三判決書及臺灣高等法
      院被告前案紀錄表附卷可稽，亦即受刑人於緩刑前因故意
      犯他罪而在緩刑期內受6 月以下有期徒刑之宣告確定，及
      其於緩刑期內因故意犯他罪，而在緩刑期內受拘役之宣告
      確定。
    (二)就甲案與乙案部分，聲請人曾以100 年度執聲字第350 號
      認被告之原宣告之緩刑難收其預期效果，聲請本院撤銷緩
      刑宣告，經本院以100 年度撤緩字第46號裁定認為受刑人
      乙案所犯係對公務人員職務上所掌管之物品予以損壞之毀
      損罪；甲案所犯為未依廢棄物清理法領有廢棄物清除、處
      理許可文件而從事廢棄物清除之罪，兩者均屬對國家法益
      之侵害，罪質雖屬相同，惟受刑人對於甲案判決書所定「
      應向公庫支付新臺幣（下同）15萬元，並向指定之公益團
      體提供160 小時義務勞務」之履行情形，其中向國庫支付
      部分，受刑人自99年4 月30日到臺灣士林地方法院檢察署
      向檢察官報到時起已依指示繳納其中6 期共75,000元，另
      就義務勞務部分則已執行13小時，有本院100 年4 月11日
      公務電話紀錄、臺灣士林地方法院檢察署自行收納款項收
      據、臺灣士林地方檢察署觀護輔導紀要及受刑人執行義務
      勞務紀錄表等資料附卷可稽，尚認受刑人有依檢察官指示
      履行甲案判決所命負擔之情事，而無從遽認被告主觀犯意
      所顯現之惡性有何重大或嚴重之反社會性，足使甲案原為
      促使惡性輕微之被告或偶發犯、初犯改過自新而宣告之緩
      刑，已難收其預期之效果，而予駁回等情，有本院100 年
      度撤緩字第46號裁定附卷可參，並經本院調閱上開卷宗確
      認無訛。而聲請人本次聲請撤銷緩刑宣告，就甲案與乙案
      部分，除前開判決書外，復未提出其他事證供本院審酌，
      再參以被告於緩刑前所犯之乙案，係於99年12月27日確定
      。則依前述之刑法第75條之1 第2 項、75條第2 項說明，
      就乙案部分為撤銷緩刑宣告之聲請應於100 年6 月27日前
      為之，始為適法。詎聲請人就此部分，遲至100 年11月2
      日始向本院聲請撤銷緩刑宣告，顯已違反刑法第75條之1
      第2 項、75條第2 項之規定。
    (三)就甲案與丙案部分，甲案所犯為未依廢棄物清理法領有廢
      棄物清除、處理許可文件而從事廢棄物清除之罪，而丙案
      所犯係持有第一級毒品罪，可知受刑人所犯兩案之犯罪類
      型、原因、危害程度及所侵害之法益均不相同。又受刑人
      所為之甲案乃貪圖小利，未經取得廢棄物清除、處理許可
      文件，而隨意清除廢棄物，然幸未造成環境衛生之具體嚴
      重損害，而其所為之丙案乃自「阿松」處取得0.1 公克之
      海洛因而持有第一級毒品，且犯後坦承犯行，態度良好，
      顯見其已知所悛悔，受刑人所為之上開犯罪行為惡性均非
      重大，主觀上亦無嚴重之犯社會性，是故，能否僅以受刑
      人在緩刑期內犯丙案之持有第一級毒品罪，即撤銷其先前
      因違反廢棄物清理法所受之甲案緩刑宣告，並非無疑。再
      者，檢察官除提出受刑人所涉丙案之判決書外，亦未就「
      足認原宣告之緩刑難收其預期效果，而有執行刑罰之必要
      」之實質要件提出具體事證，尚難遽謂其甲案之緩刑宣告
      已難收預期效果，而有執行原刑罰之必要。
    (四)綜上，聲請人聲請撤銷受刑人甲案之緩刑宣告，尚難採取
      ，應予駁回
四、依刑事訴訟法第220條，裁定如主文。
中    華    民    國   100    年    11    月    30    日
                  刑事第九庭法  官  高雅敏
以上正本證明與原本無異。
如不服本裁定，應於送達後5日內向本院提出抗告狀。
                            書記官  陳映羽
中    華    民    國   100    年    12    月    2     日